最高法院刑事判決　　　　　　　　　　　　　　　　　八十七年度台上字第五九號
　　上　訴　人　甲○○　男
右上訴人因妨害風化案件，不服台灣高等法院花蓮分院中華民國八十六年十月九日第
二審判決（八十六年度上訴字第二六九號，起訴案號：台灣台東地方法院檢察署八十
五年度偵字第三○六五號) ，提起上訴，本院判決如左：
    主  文
原判決關於甲○○有罪部分撤銷，發回台灣高等法院花蓮分院。
    理  由
本件原判決認定上訴人甲○○於民國八十五年七月底某日晚上十一時許，在台東縣太
麻里鄉金崙村一鄰二十六號旁上訴人所經營之雕刻店房間內姦淫未滿十四歲之周姓少
女 (七十二年五月００日生，名字詳卷) 得逞。嗣上訴人復另行起意，基於猥褻之概
括犯意，於八十五年八月底某日上午十時許，在台東縣金峰鄉賓茂村案外人劉嘉惠之
住處；及於同年十一月十六日凌晨，在同縣０００鄉００村０鄰００號前揭周姓少女
之住處，先後二次撫摸未滿十四歲之蔡姓少女 (七十三年三月０００日生，名字詳卷
) 之胸部予以猥褻，案經周姓、蔡姓少女及蔡姓少女之母告訴等情。因而撤銷第一審
關於上訴人強姦及強制猥褻部分之判決，改判論處上訴人姦淫未滿十四歲之女子及連
續對於未滿十四歲之女子為猥褻之行為罪刑，固非無見。
惟查：(一)依據刑事訴訟法第一百九十二條準用同法第九十八條規定，關於證人之訊問
，應出以懇切之態度，不得用強暴、脅迫、利誘、詐欺及其他不正之方法。從而證人
之陳述，須非出於強暴、脅迫、利誘、詐欺或其他不正之方法，且與事實相符者，始
得採為證據，如果證人之證言，係出於不正之方法，並非自由陳述，即其取得證言之
程序，已非適法，則不問其陳述內容是否確與事實相符，因其非係適法之證據，即不
得採為判決基礎，故審理事實之法院，遇有被告或證人對於證人之證言提出非任意性
之抗辯時，即應先調查其取供之程序是否合法，方足以判斷該證據如何取捨。原判決
以證人杜豪傑在警訊時之陳述採為上訴人姦淫周姓少女之佐證 (見原判決第二頁背面
第三至八行) ，惟上訴人已抗辯證人杜豪傑在警訊時之供述係遭受警方之恐嚇，非自
由陳述 (見原審卷第三十二頁、第一○二頁) ；證人杜豪傑於偵審中亦始終指稱警訊
時遭受恐嚇，警訊內容不實在 (見偵查卷第二十一頁背面、第一審卷第二十四頁背面
、原審卷第一○九頁) 。原審未就上訴人之抗辯，即證人杜豪傑有無於製作警訊筆錄
時遭受恐嚇加以調查，僅泛稱：「其以證人之身分應訊，竟指稱為承辦員警恐嚇，自
與常理有違」云云，即遽以杜豪傑於警局時之陳述採為判決之基礎，自有應於審判期
日調查之證據而未予調查之違法。(二)當事人在審判期日前，或審判期日，聲請調查之
證據，如法院未予調查，又未認其無調查之必要，以裁定駁回之，或於理由予以說明
者，其所踐行之訴訟程序，自難謂非違法。被害人周姓少女指稱伊被害時，房間外面
有杜豪傑及杜秋國在場 (見第一二四四五號警卷第六頁) ；而上訴人已請求傳喚證人
杜秋國 (見原審卷第三十二頁、第一○三頁背面) ，以查證周姓少女之指訴是否實在
，則杜秋國之證言，與上訴人是否成立犯罪至有關係，上開證據並非不易調查或不能
調查，原審未予調查，復未以裁定駁回，或說明不予調查之理由，其所踐行之訴訟程
序，自難謂為適法。(三)原判決以上訴人先後二次猥褻蔡姓少女，業經在場之周姓少女
證述屬實，採為上訴人猥褻蔡姓少女之佐證 (見原判決第二頁正面倒數第三行) 。惟
依被害人蔡姓少女之指訴，第一次被害時僅有高琇玟 (原筆錄誤載為高秀文) 、李豫
梅 (原筆錄誤載為林玉美或林義美，見原審卷第一○九頁背面) 在場，周姓少女並不
在場 (見偵查卷第七頁背面、第一審卷第四十六頁背面、原審卷第七十一頁) ；第二
次被害時周姓少女雖在場，但周姓少女供稱：「沒有 (看到上訴人在客廳摸蔡姓少女
之胸部) ，我在房間內」 (見第一審卷第四十七頁) 。原判決認定上訴人先後二次猥
褻蔡姓少女，業經在場之周姓少女證述屬實，核與卷內訴訟資料不相適合，亦有證據
上理由矛盾之違法。以上情形，或為上訴意旨指摘所及，或為本院得依職權調查之事
項，原判決既有違誤，應認關於上訴部分有撤銷發回更審之原因。
據上論結，應依刑事訴訟法第三百九十七條、第四百零一條，判決如主文。
中      華      民      國    八十七    年      一      月      八      日
                              最高法院刑事第一庭
                                  審判長法官  黃  雅  卿
                                        法官  楊  文  翰
                                        法官  陳  正  庸
                                        法官  陳  世  雄
                                        法官  陳  炳  煌
      右正本證明與原本無異
                                              書  記  官
中      華      民      國    八十七    年      一      月     十二     日
